臺灣臺中地方法院民事判決　九十一年度小上字第六號
　　上　訴　人　乙○○
　　被上訴人　　南京大廈管理委員會
　　法定代理人　吳文正
　　訴訟代理人　甲○○
右當事人間請求給付大樓共用部分修繕費事件，上訴人對於民國九十年十月十六日本
院台中簡易庭九十年度中小字第七五八號第一審判決提起上訴，本院判決如左：
    主      文
上訴駁回。
第二審訴訟費用新台幣壹仟柒佰柒拾伍元由上訴人負擔。
    事實及理由
一、被上訴人起訴主張：其為「南京大廈」之住戶管理委員會，上訴人為該大廈門牌
    號碼台中市○○○路六○六之二號六樓之區分所有權人。南京大廈於九二一地震
    後，經判定為可以補強修繕之半倒集合住宅，乃於民國（下同）八十八年十月十
    日舉行八十八年臨時區分所有權人（住戶）會議，決議每戶區分所有權人應繳交
    新台幣（下同）十萬元予被上訴人作為修繕費用。上訴人迄今未依上述決議，於
    繳費期限內給付，屢催不理，為此提起本件訴訟。被上訴人於原審則以：上開
    八十八年度臨時區分所有權人會議決議未經表決，不得拘束上訴人。前開決議
    每戶應繳付之修繕費十萬元部分，嗣經八十八年度第二次臨時區分所有權人會議
    決議，修繕範圍包括各戶之室內部分，上訴人室內部分願自行修繕，僅願分擔公
    共設施部分之修繕費。管理委員會重建工程有用人不當、工程計畫草率、支薪
    不當、公告不當、承包商不當等諸多缺失，因此上訴人才拒絕給付等語置辯。
三、按對於小額程序之第一審裁判之上訴，非以其違背法令為理由，不得為之，民事
    訴訟法第四百三十六條之二十四第二項定有明文。又上訴狀內應記載上訴理由，
    表明(1)原判決所違背之法令及具體內容。(2)依訴訟資料可認為原判決有違背法令
    之具體事實。民事訴訟法第四百三十六條之二十四第二項、同條之二十五，分別
    定有明文。又所謂判決違背法令，乃指判決不適用法規或適用不當，亦為同法第
    四百六十八條所明定，且此亦為小額事件之上訴程序所準用（民事訴訟法第四百
    三十六條之三十二第二項參照）。而以判決有不適用法規或適用不當為上訴理由
    時，其上訴狀或理由書應有具體之指摘，並揭示該法規之條項或內容，若係成文
    法以外之法則，應揭示該法則之旨趣，倘為司法院解釋或最高法院之判例，則應
    揭示該判解之字號或其內容，如依民事訴訟法第四百六十九條所列第一款至第五
    款事由提起上訴時（第六款未準用，參照同上民事訴訟法第四百三十六條之三十
    二第二項規定），其上訴狀或理由書應揭示合於該條款之事實，上訴理由狀如未
    依此項方法表明者，即難認為已對原判決之違背法令有具體之揭示，其上訴自難
    認為合法（最高法院七十一年台上字第三一四號判例要旨參照）。本件上訴人以
    九十一年一月二十九日上訴理由狀主張原審判決有如下違背法令之事由：
    (一)違反民事訴訟法第一百九十九條行使闡明權之規定：原審判決被上訴人主張的
      是給付「管理費」，但在理由要領內卻主張給付修繕費，被上訴人依據何種法
      律關係請求未見原審闡明，顯然違法。
    (二)違反民事訴訟法第三百八十八條不得就當事人未聲明之事項為判決之規定：本
      件上訴人依據何種法律關係請求，未見被上訴人主張，原判決認作主張為被上
      訴人勝訴之判決，顯然違法。查被上訴人若要向住戶請求費用，其請求權基礎
      僅有公寓大廈管理條例第二十一條規定而已，而第二十一條規定僅限於住戶積
      欠基金及其費用逾二期，並經催告之情形，至於請求給付「修繕費」，於法無
      據。且修繕費在住戶大會只是協議由管委會（即被上訴人）統籌運用，並不代
      表被上訴人有權可訴請給付。
    (三)違背公寓大廈管理條例第四、十條之規定：原判決認定各戶之室內修繕可經由
      住戶大會決議行之，並認為室內損害因而可獲得修繕，並無不利云云，惟查：
      「‧‧‧專有部分得自由使用‧‧‧」；「專有部分之修繕‧‧‧由各該區分
      所有權人使用之並負擔其費用」，公寓大廈管理條例第四、十條定有明文，已
      清楚表明住戶大會無權決議修繕有關住戶室內部分，否則有違法並涉及隱私權
      之侵害及內室內使用之自由，是原審顯有曲解法律違法之處。
    職之，上訴人已於上訴理由狀內指摘原審判決違背法律之條項及其具體內容，則
    依前項所述，上訴人據此提起小額訴訟之第二審上訴，應認屬合法。
四、惟按小額訴訟第二審判決，依上訴意旨足認上訴為無理由者，得不經言詞辯論為
    之，民事訴訟法第四百三十六條之二十九第二款定有明文。經查：
    (一)原審依其審理結果，認：(1)被上訴人請求上訴人給付修繕費十萬元，所據「南
      京大廈」八十八年度臨時區分所有權人會議決議，業據區分所有權人無異議通
      過，且未經上訴人於決議後三個月、內訴請法院撤銷，係屬有效之決議。(2)又
      該次決議及第二次臨時區分所有權人會議所為決議內容，所涉前述十萬元包括
      修繕系爭大廈公共設施及各戶室內部分，與公寓大廈管理條例第十條之規定雖
      有不同，但該條規定並非強行規定，故上開臨時區分所有權人會議決議並非無
      效。(3)上訴人所辯有部分住戶自行修繕室內部分而獲有退費，應比照辦理云云
      ，因查無證據可資證明，不足採信。(4)上開決議係基於維護大樓整體安全及存
      續考量，因九二一地震受損部分，惟有透過全體區分所有權人之合作協議，始
      得存續原大廈之居住品質，就上訴人而言，其室內損害部分，亦可獲得修繕，
      並無不利，上訴人應受上開決議之拘束。(5)至於修繕基金運用是否不當，容係
      另一問題，與上訴人應依決議內容繳納修繕費無關。乃判命上訴人應給付被上
      訴人十萬元，及自起訴狀繕本送達翌日即九十年六月十二日起至清償日止，按
      年息百分之五計算之利息。
    (二)而上訴意旨以原審前開認定，分有前述違背法令之情。惟查：
      (1)按小額訴訟程序，依民事訴訟法第四百三十六條之二十三準用第四百二十八
        條第一項規定，原告於起訴時得僅表明原因事實，無須依民事訴訟法第二百
        四十四條第一項第二款之規定，載明「訴訟標的」（請求權基礎）。換言之
        ，法院就原告起訴主張之原因事實，可資認定原告請求權基礎，而無不明瞭
        或不完足之情者，要無行使闡明權，再使原告「確定」請求權基礎之必要。
        而查本件被上訴人起訴主張：「南京大廈於九二一地震後，判定為可以補強
        修繕之半倒集合住宅，經八十八年臨時區分所有權人會議決議，每戶區分所
        有權人應繳交十萬元予原告（即被上訴人）作為共同部份之修繕費用‧‧‧
        被告（即上訴人）乙○○為南京大廈區分所有權人，未依上述決議‧‧‧給
        付原告修繕費用十萬元‧‧‧故為此提起本件訴訟。」等語，可見被上訴人
        係依「南京大廈八十八年臨時區分所有權人會議決議」所生之法律關係（合
        同關係），請求上訴人給付「修繕費用」十萬元，顯無不明瞭或不完足之情
        ，則原審已無須再事闡明之必要。且原審本於上開決議所生之法律關係，依
        被上訴人之聲明，判命上訴人應如數給付，亦無認作主張情事。是上訴人上
        訴意旨指摘原審違背民事訴訟法第一百九十九條、第三百八十八條等規定，
        要無理由，上訴人另抗辯被上訴人若要向住戶請求費用，其請求權基礎僅有
        公寓大廈管理條例第二十一條規定而已云云，亦有誤解。
      (2)又管理委員會於訴訟上有當事人能力，如為原告或被告時，應將訴訟事件要
        旨速告區分所有權人，為公寓大廈管理條例第三十五條所明定。乃管理委員
        會因公寓大廈之管理、維護等共同事項涉訟時，得以管理委員會名義自為訴
        訟當事人，無須再由區分所有權人會議另授權為之。故上訴人所辯：本件修
        繕費住戶大會僅協議由被上訴人統籌運用，並不代表被上訴人有權可「訴請
        給付」云云，顯無可採。
      (3)其次，上訴意旨指摘「原判決認定各戶之室內修繕可經由住戶大會全體決議
        行之，並認室內損害因而可獲得修繕，並無不利」，違反公寓大廈管理條例
        第四條、第十條規定云云，惟查：公寓大廈管理條例第四條第一項固規定：
        「區分所有權人，除法律另有限制外，對於專有部分，得自由使用、收益、
        處分，並排除他人之干涉」；第十條規定：「專有部分‧‧‧修繕、管理、
        維護，由各該區分所有權人‧‧‧為之，並負擔費用」等語，然各該規定並
        非強行規定，而區分所有權人會議既為公寓大廈（組織）之最高意思機關，
        自得在維護公寓大廈整體利益、促進住戶和諧等考量，本於多數決之民主機
        制下，另為決議。故區分所有權人會議決議縱與法條之原則規定不同，亦非
        當然無效。況且，區分所有權人之個人行為，有害於公寓大廈整體利益時，
        其權利行使應受限制，此見同法第十四條明定：公寓大廈因地震等重大事變
        致危害公共安全時，區分所有權人不同意依決議重建又不出讓區分所有權或
        同意後不依決議履行義務者，管理委員會得訴請法院命區分所有權人出讓其
        區分所有權之規定自明。換言之，區分所有權人對於專有部分，雖得自由使
        用、處分，但如權利之行使或不行使，有害於公寓大廈整體利益時，自難以
        其「自由權利」對抗公共利益。查系爭大廈既於九二一地震後判定為半倒，
        無論各區分所有權人之專有部分或共用部分，均有受損而須修復之情，專有
        部分在權利歸屬、使用、收益等範圍，雖可與共有部分加以區分，惟就大廈
        整體安全而言，專有部分顯然無法自外，倘部分區分所有權人，因依規定須
        自行負擔修繕費用，而放棄修繕，則大廈整體安全顯無法兼顧，對於其他區
        分所有權人之權益，亦有嚴重影響。是以，系爭大廈於八十八年十月十日召
        開臨時區分所有權人會議，初估修繕費用為二千萬元，包括瓦斯、水、電、
        電、電梯、公共設施、樑柱補強（見會議紀錄八、討論事項）等，並決議每
        戶繳交十萬元為修繕經費、工程竣工結算後，多退少補；再於八十八年十二
        月五日召開第二次臨時區分所有權人會議決議，上開原修繕範圍擴及各戶室
        內部分（除裝潢及增加油漆部分），並無加重上訴人依原決議之負擔，反而
        各區分所有權人室內損害部分，亦可獲得修繕，對於上訴人亦無不利。是上
        訴意旨泛稱：「住戶大會無權決議修繕有關住戶室內部分，否則有違法並涉
        及隱私權侵害及室內使用之自由」指摘原判決曲解法律云云，亦不足採。
      (4)另上訴人一再抗辯被上訴人執行上開決議，修繕大樓室外、室內帳目混淆，
        修繕基金運用不當一節，業經原審判決指明此係另一問題，與上訴人應依決
        議內容繳納修繕費無關。易言之，管理委員會運用修繕基金是否涉有不當或
        不法，上訴人應透過其他方式解決，是管理委員會縱有上訴人所述情節，亦
        不能據以拒絕給付修繕費。
五、綜上所述，本件上訴人徒以上開情詞，指摘原判決不當，求予廢棄改判，依上訴
    意旨已足認上訴為無理由，爰不經言詞辯論，逕予駁回其上訴。
六、據上論結，本件上訴為無理由，依民事訴訟法第四百三十六條之二十九第二款、
    第四百三十六條之三十二第一項、第二項、第四百四十九條第一項、第七十八條
    ，判決如主文。
中　　　華　　　民　　　國　　九十一　　年　　　十　　　月　　二十四　　日
                                    臺灣臺中地方法院民事第五庭
~B審判長法官　張惠立
~B法　　　官　何世全
~B法　　　官　王邁揚
右為正本係照原本作成
不得上訴
中　　　華　　　民　　　國　　九十一　　年　　　十　　　月　　二十四　　日
~B法院書記官　簡芳敏
